ACORDAO-COMPLETO-2413656

ACÓRDÃO 9694/2020 ATA 32/2020 - SEGUNDA CÂMARA

VISTOS, relatados e discutidos estes autos de Tomada de Contas Especial instaurada pelo extinto Ministério do Trabalho, em desfavor de Maria Helena de Almeida Lambert e da Associação Promocional Irmã Maria Dolores, em razão da impugnação parcial das despesas realizadas com recursos do Convênio 043/2005-VIP/SP (Siafi 523148 e 523074) , firmado entre o então Ministério do Trabalho e Emprego, por intermédio da Secretaria de Políticas Públicas de Emprego - MTE/SPPE e a referida entidade;
ACORDAM os Ministros do Tribunal de Contas da União, reunidos em Sessão da Segunda Câmara, ante as razões expostas pelo Relator, e com fundamento nos arts. 1º, inciso I, 16, inciso II, 18 e 23, inciso II, da Lei 8.443/1992, em:
9.1. julgar regulares com ressalvas as contas de Maria Helena de Almeida Lambert (CPF XXX.226.898-XX) e da Associação Promocional Irmã Maria Dolores (CNPJ 00.034.304/0001-70) , dando-lhes quitação;
9.2. encaminhar cópia deste Acórdão ao Ministério da Economia, que absorveu as atribuições do Ministério do Trabalho, e aos responsáveis, para ciência, informando que a presente deliberação, acompanhada do Relatório e do Voto que a fundamentam, está disponível para a consulta no endereço , além de esclarecer que, caso requerido, o TCU poderá fornecer sem custos as correspondentes cópias, de forma impressa.

Tomada de Contas Especial instaurada pelo extinto Ministério do Trabalho, em desfavor da Sra. Maria Helena de Almeida Lambert, Presidente da VIP, atual Associação , a partir de 2004, e Vila Ponte Nova Instituição Promocional  VIP/SP, atual Associação Promocional Irmã Maria Dolores, em razão da impugnação parcial das despesas realizadas com recursos do Convênio 043/2005-VIP/SP (Siafi 523148 e 523074), firmado entre o então Ministério do Trabalho e Emprego, por intermédio da Secretaria de Políticas Públicas de Emprego  MTE/SPPE e a referida entidade, em razão de as informações constantes dos autos serem insuficientes para comprovar a correta aplicação dos recursos públicos, conforme Notas Técnicas 766/2015/CGCC/SPPE/MTE, de 28/7/2015, e 1631/GEPC/SPPE/MTE, de 16/12/2015

Segunda Câmara

Entidades e Órgãos do Governo do Estado de São Paulo.

3. Interessados/Responsáveis:
3.1. Responsáveis: Associação Promocional Irmã Maria Dolores (00.034.304/0001-70); Maria Helena de Almeida Lambert (XXX.226.898-XX).

13.1. Ministros presentes: Ana Arraes (Presidente), Augusto Nardes, Aroldo Cedraz (Relator) e Raimundo Carreiro.
13.2. Ministros-Substitutos presentes: Marcos Bemquerer Costa e André Luís de Carvalho.

AROLDO CEDRAZ

Transcrevo a seguir a instrução da Secretaria de Controle Externo de Tomada de Contas Especial - SecexTCE, peça 30, que obteve anuência de seus dirigentes, peças 31e 32:
	"1.	Trata-se de Tomada de Contas Especial instaurada pelo extinto Ministério do Trabalho, em desfavor da Sra. Maria Helena de Almeida Lambert, Presidente da VIP, atual Associação , a partir de 2004, e Vila Ponte Nova Instituição Promocional - VIP/SP, atual Associação Promocional Irmã Maria Dolores, em razão da impugnação parcial das despesas realizadas com recursos do Convênio 043/2005-VIP/SP (Siafi 523148 e 523074) , firmado entre o então Ministério do Trabalho e Emprego, por intermédio da Secretaria de Políticas Públicas de Emprego - MTE/SPPE e a referida entidade, em razão de as informações constantes dos autos serem insuficientes para comprovar a correta aplicação dos recursos públicos, conforme Notas Técnicas 766/2015/CGCC/SPPE/MTE, de 28/7/2015, e 1631/GEPC/SPPE/MTE, de 16/12/2015 ( peça 28, p. 46-70, peça 29, p. 7-32) .
2.	Referido convênio tinha por objeto o estabelecimento de cooperação técnica e financeira no âmbito do Programa Nacional de Estímulo ao Primeiro Emprego para os jovens - PNPE, visando à qualificação social e profissional, a promoção e a criação de oportunidade de trabalho, emprego e renda para os jovens em situação de vulnerabilidade social, por meio da mobilização e da articulação dos esforços da sociedade civil organizada, para 500 jovens, e inserção de 150 no mercado de trabalho, conforme Plano de Trabalho e termo de convênio (peça 1, p. 161-162, peça 2, p. 1-15, 32-37, peça 3, p. 14-19) 
HISTÓRICO	
3.	O Convênio 043/2005-VIP/SP (Siafi 523148 e 523074) , foi firmado no valor de R$ 1.420.012,00, sendo R$ 1.204.804,00 à conta do concedente e R$ 215.208,00 referentes à contrapartida do convenente. Teve vigência de 12/5/2005 a 12/11/2005 (peça 2, p. 5-15) , sendo prorrogado por meio do Termo Aditivo até 12/1/2006 (peça 3, p. 9) com mais prazo 60 dias para a apresentação da prestação de contas, em 13/3/2006 (peça 28, p. 44-45) . Os recursos foram liberados por meio das Ordens Bancárias 2005OB901658, no valor de R$ 602.402,00, em 23/5/2005, creditada na conta corrente em 25/5/2005 (peça 2, p. 20 e peça 3, p. 76) , 2005OB900410, no valor de R$ 144.460,00, em 23/5/2005, creditada na conta corrente em 25/5/2005 (peça 2, p. 21-22 e 76) e 2005OB903718, no valor de R$ 457.942,00, em 24/10/2005, creditada na conta corrente em 27/10/2005 (peça 2, p. 25-26 e 90) . 
4.	O Objeto foi fiscalizado pelo concedente no período de 31/10 a 1/11/2006, conforme Relatório de Supervisão Técnica, de 16/11/2006 (peça 3, p. 50-52) .
5.	A prestação de contas e complementações enviadas por meio dos documentos (peça 3, p. 22-44, 68-122, peças 4 a 26 e 27, p. 1-28) , foram analisadas mediante Relatório Técnico DPJ/SPPE 2/2007, sem data (peça 26, p. 101-111) , Parecer 23/2007/DCBM/CGGO-CODEFAT/DES/SPPE/MTE, de 14/5/2007 (peça 27, p. 3) , Relatório 59/2007/CGCC/SPO/MTE, de 23/10/2007 (peça 27, p. 29) , Nota Técnica 766/2015/CGCC/SPPE/MTE, de 28/7/2015 (peça 27, p. 30-38) , Nota Técnica 1631/2015/GEPC/SPPE/MTE, de 16/12/2015 (peça 27, p. 91-95) 
6.	O fundamento para a instauração da Tomada de Contas Especial, conforme apontado no Nota Técnica 766/2015/CGCC/SPPE/MTE, de 28/7/2015 (peça 27, p. 30-38) , foi que a documentação acostada aos autos não foi suficiente para comprovar a boa e regular aplicação dos recursos em razão das seguintes irregularidades:
	a) preenchimento incorreto da Relação de Pagamentos - Anexo V -, prejudicando a análise quanto à correta e regular aplicação dos recursos repassados (peça 27, p. 31) ;
	b) ausência das cópias dos despachos adjudicatórios e homologatórios das licitações realizadas, ou justificativas para dispensa e/ou inexigibilidade, contrariando o inciso X da Cláusula Décima do Termo de Convênio (peça 27, p. 32) ;
	c) modalidade de licitação inadequada para a contratação das instituições de prestação de serviços de qualificação, contrariando o art. 23, inciso II, da Lei 8.666/1993 (peça 27, p. 32) ;
	d) a própria entidade responsável pela realização da Carta Convite 1/2005 participou do certame e foi declarada vencedora das oficinas de turismo e empreendedorismo, segurança alimentar e gestão portuária para São Vicente, contrariando o art. 9º, da Lei 8.666/1993 (peça 27, p. 32) ;
	e) antecipação de pagamento, contrariando o disposto no art. 63 da Lei 4.320/1964 (peça 27, p. 33) ;
	f) utilização de recibos como comprovantes de despesas de serviços prestados por pessoa jurídica, contrariando jurisprudência TCU, bem como a convenente pagou a si mesma (peça 27, p. 33) ;
	g) ausência de atestação da prestação de serviços, bem como de identificação do número do convênio em parte das notas fiscais, contrariando jurisprudência do TCU (peça 27, p. 33) ;
	h) soma dos pagamentos efetuados às entidades Associação Cubatense de Capacitação para o Exercício da Cidadania - ACCEC e Associação Libertária da Infância e Adolescência - ALIA e Instituto Elos Brasil divergem do valor do contrato (peça 27, p. 33) ;
	i) ausência do termo de adjudicação e de homologação do convite 3/2005 e a cópia da ata não contém assinatura, e, ainda, supressão do valor contrato em percentual acima do permitido (peça 27, p. 33) ;
	j) ausência das cópias dos contratos, de alguns RPA, bem como não identificação do número do convênio nos comprovantes de pagamento dos prestadores de serviços (peça 27, p. 34) ;
	k) ausência dos relatórios de viagens e pagamentos à G. L. Viagens e Turismo Ltda. comprovados através de recibo, mesmo se tratando de pessoa jurídica (peça 27, p. 34) ;
	l) os valores pagos à empresa MicroAG Informática Ltda., relativos à aquisição de 28 microcomputadores, difere do valor do contrato - R$ 62.386,00 - (peça 27, p. 35) ;
	m) as notas fiscais 210248, 21049 e 22183 foram emitidas pelas empresas Kalunga Com. Ind. Gráfica Ltda. (as duas primeiras) e M. M. Santos Informática posteriormente ao pagamento (peça 27, p. 35) ;
	n) ausência de comprovantes de despesas relativos aos itens 20 e 218 da relação de pagamentos (peça 27, p. 35) ;
	o) os pagamentos efetuados a Vanderlei Martiollo - ME apresentaram as seguintes inconsistências: os dois primeiros, no valor de R$ 4.000,00 cada, tiveram a nota fiscal 5802 como suporte, contudo, o primeiro pagamento foi efetuado após a emissão de recibo; o terceiro pagamento, no valor de R$ 3.000,00 foi comprovado somente por meio de recibo (peça 27, p. 35) ;
	p) inconsistências nos pagamentos efetuados à Viação Piracicabana Ltda. para aquisição de vales transportes: notas fiscais emitidas posteriormente ao pagamento, ausência de atesto dos serviços prestados, comprovação de despesa mediante recibo, não consta de parte das notas fiscais a quantidade de vales comprados (peça 27, p. 35-36) ;
	q) pagamentos efetuados à Associação de Catraieiros e à Translitoral Transp. Turismo e Participações foram comprovados por meio de cópias de recibos (peça 27, p. 36) ;
	r) ausência do atesto do recebimento do serviço prestado na nota fiscal emitida pela Santur Transportes e Turismo e pela Contabilidade Triângulo Ltda. (peça 27, p. 36) ;
	s) o cheque 850377 foi utilizado para pagamento da fatura de energia em nome de outra pessoa jurídica como compensação pelo espaço cedido pela Comunidade Cristã de Santo Amaro (peça 27, p. 36) ;
	t) pagamentos efetuados a título de ressarcimento de despesas aos funcionários da VIP por compras de pequeno valor, cujos comprovantes foram emitidos em nome da convenente (peça 27, p. 36) ;
	u) falta de identificação da pessoa que realizou o atesto nos comprovantes de aquisição de produtos/prestação de serviços (peça 27, p. 36) ;
	v) falta de comprovantes do pagamento de bolsa-auxílio no valor de R$ 300.000,00 (peça 27, p. 36) ;
	w) existência de diversos débitos nos extratos bancários identificados como movimento do dia, bem como tarifas bancárias que não constam da relação de pagamentos (peça 27, p. 36) ;
	x) ausência do extrato bancário do mês de julho referente à aplicação financeira, bem como da conta zerada no final da execução do convênio (peça 27, p. 36) ;
	y) a primeira parcela do convênio foi aplicada apenas praticamente um mês após o recebimento, deixando de render o valor de R$ 10.749,14 (peça 27, p. 36) .
7.	Foram devolvidos os seguintes valores: R$ 94.619,02 e R$ 49.620,33, em 13/3/2006, e R$ 160,91, em 10/1/2007 (peça 3, p. 45-47) .
8.	Por meio dos Ofícios de Notificação abaixo identificados o órgão repassador notificou o responsável e a Convenente da reprovação da prestação de contas, requerendo a devolução dos recursos.
	Responsável
	Comunicação
	Recebimento
	Teor

	Convenente, na pessoa da sua Presidente, Sra. Maria Helena de Almeida Lambert
	Ofício 4486/2015/CGCC/SPPE/MTE, de 21/8/2015, peça 27, p. 40
	28/8/2015, peça 27, p. 41
	Encaminha a Nota Técnica 766/2015/CGCC/SPPE/MTE e alerta sobre a não adoção de providências no prazo de 45 dias implicará na inscrição de inadimplência no Siafi, e 75 dias no Cadin

		Ofício 347/2016/GETCE/SPPE/MTb, de 12/7/2016, peça 28, p. 9
	18/7/2016, peça 28, p. 
	Comunica a instauração da TCE e faculta a apresentação de defesa no prazo de 10 dias

		Ofício 030/2017/GETCE/SPPE/MTb, de 28/3/2017, peça 28, p. 81
	31/3/2017, peça 28, p. 93
	Encaminha relatório da TCE

	Maria Helena de Almeida Lambert
	Ofício 4574/2015/CGCC/SPPE/MTE, de 21/8/2015, peça 27, p. 42
	28/8/2015, peça 27, p. 43
	Encaminha a Nota Técnica 766/2015/CGCC/SPPE/MTE e alerta sobre a não adoção de providências no prazo de 45 dias implicará na inscrição de inadimplência no Siafi, e 75 dias no Cadin

		Ofício 346/2016/GETCE/SPPE/MTb, de 12/7/2016, peça 28, p. 5
	12/7/2016, peça 28, p. 23
	Comunica a instauração da TCE e faculta a apresentação de defesa no prazo de 10 dias

		Ofício 031/2017/GETCE/SPPE/MTb, de 28/3/2017, peça 28, p. 87
	31/3/2017, peça 29, p. 1
	Encaminha relatório da TCE

9.	A responsável apresentou os esclarecimentos/defesa e documentação complementar (peça 27, p. 48-90, peça 28, p. 10 e 16-22, 24-43) .
10.	Diante do não saneamento das irregularidades apontadas e da não devolução dos recursos, instaurou-se a Tomada de Contas Especial. No Relatório de Tomada de Contas Especial 4/2017 e Relatório Complementar (peça 28, p. 46-70, peça 29, p. 7-32) , conclui-se que o prejuízo importaria no valor parcial dos recursos repassados, imputando-se a responsabilidade a Sra. Maria Helena de Almeida Lambert (CPF XXX.226.898-XX) , Presidente, a partir de 2004, e Associação Promocional Irmã Maria Dolores (CNPJ 00.034.304/0001-70) , em razão da documentação apresentada ser insuficiente para a comprovação da correta aplicação dos recursos públicos recebidos .
11.	Importante registrar que embora a Coordenação Geral de Contratos e Convênios -CGCC, na análise da prestação de contas, tenha opinado pela impugnação do valor total repassado, R$ 1.204.804,00, descontado do saldo remanescente devolvido, R$ 144.239,35, e tarifas bancárias R$ 160,91, totalizando R$ 1.060.403,74, conforme Nota Técnica 766/2015 CGCC/SPPE/MTE, de 28/7/2015, peça 27, p. 30-38) , confirmada pela Nota Técnica 1631/2015/GEPC/SPPE/MTE, de 16/12/2015 (peça 27, p. 91-95) , o GETCE divergiu e concluiu pela aprovação impugnação parcial.
12.	Conforme relatório de tomada de contas especial, referido grupo acatou o valor de R$ 501.925,48, apurando um débito no valor de R$ 648.122,14, correspondendo à diferença entre o valor repassado (R$ 1.204.804,00) e o impugnado, somado ao valor proporcional da contrapartida (R$ 89.643,88) , cuja utilização no objeto conveniado não foi comprovada, e o saldo bancário devolvido (R$ 144.400,26) , peça 29, p. 15-16) .
13.	O Relatório de Auditoria Controladoria Geral da União 950/2008 (peça 29, p. 85-95) também chegou às mesmas conclusões. Após serem emitidos o Certificado de Auditoria, o Parecer do Dirigente e o Pronunciamento Ministerial (peça 28, p. 97-98, 104) , o processo foi remetido a esse Tribunal.
ANÁLISE DOS PRESSUPOSTOS DE PROCEDIBILIDADE DA IN/TCU 71/2012
14.	Verifica-se que não houve o transcurso de mais de dez anos desde o fato gerador sem que tenha havido a notificação do responsável pela autoridade administrativa federal competente (art. 6º, inciso II, c/c art. 19 da IN/TCU 71/2012, modificada pela IN/TCU 76/2016) , uma vez que os recursos foram transferidos em 25/5/2005 e 27/10/2005, e as despesas impugnadas datam de 2005 e 2006 (peça 3, p. 76-107) e os responsáveis foram notificados sobre as irregularidades pela autoridade administrativa competente em 21/8/2015,  por meio dos Ofícios 4486/2015/CGCC/SPPE/MTE e  4574/2015/CGCC/SPPE/MTE, de 21/8/2015 (peça 27, p. 40-43) . 
15.	Verifica-se que o valor atualizado do débito apurado (sem juros) em 1/1/2017 é superior a R$ 100.000,00, conforme arts. 6º, inciso I, e 19 da IN/TCU 71/2012, modificada pela IN/TCU 76/2016.
16.	A tomada de contas especial está, assim, devidamente constituída e em condição de ser instruída.
EXAME TÉCNICO
17.		O projeto previa, inicialmente, a execução do objeto mediante consórcio de entidades (Consórcio Social da Juventude de Santos/SP) , contudo, a audiência pública foi invalidada, obrigando a então Vila Ponte Nova Instituição Promocional - VIP/SP, entidade âncora, realizar licitação para a contratação de entidades para executarem os serviços de qualificação dos jovens e inserção no mercado de trabalho (peça 28, p. 48) . 
18.	Segundo o Relatório Técnico 2/2007, a convenente contratou 10 entidades para a execução do objeto conveniado, sendo qualificados 458 jovens (91,6%) e inseridos 220 no mercado de trabalho (48,17%) . Desta inserção, 146 foram na modalidade de emprego formal, e 74, na modalidade menor aprendiz. Contudo, em razão das irregularidades apontadas na Nota Técnica 766/2015 CGCC/SPPE/MTE, de 28/7/2015 (peça 27, p. 30-38) , foi impugnado o valor total repassado, R$ 1.204.804,00, abatendo-se a importância correspondente à devolução do saldo bancário, R$ 144.239,35, e R$ 160,91 relativo às tarifas bancárias, totalizando um débito de R$ 1.060.403,74.
19. 	Já o Grupo Executivo de Tomada de Contas Especial - GETCE, após análise minuciosa dos documentos constantes dos autos e defesa apresentada pela responsável, discordou da análise financeira, aprovou parcialmente a execução das despesas, e o gasto no valor de R$ 501.925,48. Assim, apurou um débito no valor de R$ 648.122,14, correspondendo à diferença entre o valor repassado (R$ 1.204.804,00) e o impugnado, somado ao valor proporcional da contrapartida (R$ 89.643,88) , cuja utilização no objeto conveniado não foi comprovada, abatido do saldo bancário devolvido - R$ 144.400,26 - (peça 29, p. 15-16, 28-30) . As irregularidades motivadoras do débito foram as seguintes:
	a) pagamentos realizados às entidades contratadas para a prestação dos serviços de qualificação, em que foram apontadas as inconsistências abaixo, provocando a glosa do valor de R$ 92.605,50, com fundamento no art. 30, da IN/STN 1/1997, peça 29, p. 22-23:
	Contrato
	Valor Previsto em R$
	Comprovantes de Despesas nos autos de TCE
	Constatação
	Valor Glosado pelo GETCE

	Contrato nº 01/2005, celebrado com a Associação Cubatense de Capacitação para o Exercício da Cidadania - ACCEC
	32.896,00
	Peça 11, p. 22-48, peça 14, p. 92-108
	Não consta a identificação do Convênio nas notas fiscais- NFs, apenas nos recibos de adiantamento. As NFs demonstram o total de hora por oficina, o valor hora aula do aluno e referência ao mês execução. Houve um valor de RS 719,60 abatido da NF 013, devido à vasão de 07 jovens. Contrato acompanhado do projeto e da proposta Cidadania técnica formam o conjunto probatório de que foram executadas em prol do convênio
	-

	Contrato nº 02/2005, celebrado com a Associação Libertária da Infância e Adolescência - ALIA
	26.728,00
	Peça 11, p. 49-76, peça 12, p. 3-4, peça 14, p. 109-111, peça 15, p. 1-10
	A soma dos valores dos comprovantes de despesa (RS 26.856,50) é superior ao valor contratual, sendo que os cheques demonstram que foram pagos um valor (RS 23.582,40) inferior ao valor contratual. Não consta a identificação do Convênio nas NFs, apenas nos recibos de adiantamento.  As NFs demonstram o total de hora por oficina, o valor da hora aula do aluno e referencia o mês da execução. Houve um valor de RS 205,60 abatido conforme Recibo às fls. 1254 devido à evasão de 02 jovens. O Contrato acompanhado da proposta de trabalho e do plano de curso às fls. 970 a 1002 formam o conjunto probatório de que as ações foram executadas cm prol do Convênio.
	-

	Contrato nº 03/2005, celebrado com a Associação Poiesis
	20.560,00
	Peça 12, p. 5-24, peça 15, p. 11-26
	O contrato acompanhado de projeto e proposta financeira às fls. 1003 a 1022 formam o conjunto probatório de que as ações foram executadas em prol do Convênio. As NFs demonstram o total de hora por oficina, o valor hora aula do aluno e referencia o mês da execução. Todavia, as NFs 04 e 06 não estão identificadas com o Convênio, devendo ser glosadas.
	10.280,00. 

	Contrato nº 04/2005, celebrado com o Centro de Aprendizagem Metódica e Prática "Mário dos Santos" - CAMP
	16.448,00
	Peça 12, p. 25-54, peça 15, p. 27-34
	O contrato acompanhado do projeto às fls. 1023 a 1052 formam o conjunto probatório de que as ações foram executadas em prol do Convênio. Não consta nos autos a emissão de Notas Fiscais (NFs) , sendo emitidos apenas os recibos de adiantamento e sem discriminação dos serviços prestados, devendo ser glosados os valores pagos.
	16.488,00 

	Contrato nº 05/2005, celebrado com o Instituto Elos Brasil
	12.336,00
	Peça 12, p. 55-72, peça 15, p. 35-51
	A soma dos valores dos comprovantes de despesa e dos cheques (RS 12.578,00) é superior ao valor contratual. Houve o ressarcimento do valor de RS 242,00, conforme recibo às fls. 1295 referente a despesas de transporte dos jovens. Não consta a identificação Convênio nas NFs 01, 02 e 03, apenas nos recibos de adiantamento. Entretanto não há identificação alguma do Convênio na NF 07, devendo ser glosado. Não há recibos que comprovem o pagamento de saldo nas NFs 01, 02 e 05, tendo sido emitido apenas o cheque, que por dedução, este GETCE infere que se refere ao saldo destas NFs. As NFs demonstram o total de hora por oficina, o valor hora aula do aluno e referencia o mês da execução. O contrato acompanhado do projeto às fls. 1053 a 1070 formam o conjunto probatório de que as ações foram executadas em prol do Convênio.
	3.084,00 

	Contrato nº 06/2005, celebrado com a Associação Presbiteriana de Ação Social Rev. Elcyas Alves de Mello da Igreja Presbiteriana de São Vicente - APAS
	12.336,00
	Peça 12, p. 73-80, peça 15, p. 52-60
	Apesar do Contrato estar acostado nos autos, este não está acompanhado de projeto ou proposta técnica. Não consta nos autos a emissão de Notas Fiscais (NFs) , apenas os recibos de adiantamento e sem discriminação dos serviços prestados, devendo ser glosados os valores pagos
	12.336,00

	Contrato nº 07/2005, celebrado com a União dos Pescadores de Conceiçãozinha - UNIPESC
	16.448,00
	Peça 12, p. 81-94, peça 15, p. 61-65
	Apesar do Contrato e dos termos aditivos estarem acostado nos autos, este não está acompanhado de projeto ou proposta técnica. Não consta nos autos a emissão de Notas Fiscais (NFs) , apenas os recibos de adiantamento e de quitação, ambos sem discriminação dos serviços prestados, devendo ser glosados os valores pagos
	8.224,00 

	Contrato nº 08/2005, celebrado com a Pró Viver Obras Sociais e Educacionais
	40.297,60
	Peça 12, p. 95-121, peça 13, p. 1-22, peça 15, p. 66-81
	Não consta a identificação do Convênio nas notas fiscais - NFs, apenas nos recibos de adiantamento. Na NF 08 e no recibo não faz referência com o nº do Convênio, devendo o valor ser glosado.  As NFs demonstram o total de hora por oficia, o valor da hora aula do aluno e referencia o mês da execução. O Contrato acompanhado da proposta técnica às peça 12, p. 95-121; 13, p. 1-22 formam o conjunto probatório de que as ações foram executadas em prol do Convênio
	10.074,40

	Execução direta da VIP (Sem Contrato) 
	-
	Peça 24, p. 60-74
	Os documentos fiscais e os cheques emitidos demonstram o pagamento no valor de R$ 32.119,10. Não há emissão de NFs e nos recibos de adiantamento não estão identificados o nº do Convênio, mas estão acompanhados de documentos que evidenciam os serviços prestados, exceto o recibo de adiantamento do mês de set/2005 que não consta a discriminação dos serviços prestados. O recibo de 12/01/2006 especifica as oficinas, a quantidade de jovens e os valores. Consta ainda um recibo de ressarcimento de vale transporte fornecido pela ALIA no valor de R$ 2.940,00.
	32.119,10

	Total
	92.605,50

	b) despesas impugnadas no valor de R$ 271.298,43, em face da ausência de documentação comprobatória, pagamento antecipado, saída bancária em valor superior ao comprovante da despesa, despesas não previstas no Plano de Trabalho, ausência de atesto e/ou identificação do convênio, emissão de recibos para comprovação de despesas por empresas que deveriam emitir notas fiscais, ausência de relatório de viagem que justifiquem a emissão de diárias e passagens, pagamento de pessoa no valor bruto e sem demonstração de recolhimento dos encargos, pagamento de juros e multa, ausência de vinculação entre os lançamentos da relação de pagamentos com as saídas bancárias, contrariando o disposto na Cláusula Terceira, item II, do Termo de Convênio (peça 29, p. 25 e 33-41) ;
	c) ausência de documentos comprobatórios do pagamento do bolsa auxílio no valor de R$ 300.000,00 (peça 29, p. 27) .
20.	Antes de analisar as constatações da análise financeira, convém destacar alguns esclarecimentos considerados pertinentes apresentados pela defesa (peça 3, p. 53-54, p. 68-71, peça 27, p. 48-90, peça 28, p. 10 e 16-22, 24-43) :
	a) a prestação de contas foi realizada com base nas orientações prestadas por técnicos do MTE (peça 3, p. 68, peça 27, p. 53, peça 28, p. 18-19) ;
	b) a diferença a maior de R$ 242,00 pago ao Instituto Elo Brasil (R$ 12.578,00) e o contrato (R$ 12.336,00) corresponde ao ressarcimento de vale transporte que era de responsabilidade da convenente (peça 3, p. 70) ;
	c) o projeto original (Consórcio Social da Juventude - Porto da Juventude - Santos) previa a formação de um Conselho Gestor composto por um terço das entidades executoras e de um representante da entidade âncora, entre outras representantes do poder público, e todas as decisões estratégicas e de maior relevância foram tomadas em conjunto com o referido conselho e lavradas em ata (peça 27 p. 48-49, peça 28, p. 19) ;
	d) após o término do projeto, a coordenação geral e diretoria à época providenciaram a catalogação e guarda da documentação, acondicionada em caixa arquivo, com a identificação do seu conteúdo, contudo, em razão da falta de espaço nas dependências da VIP, e por insistência da Irmã Maria Dolores, idealizadora da VIP, atual Associação Promocional Irmã Maria Dolores, a diretoria aceitou transferir o acervo para a sua residência, que ficou lá guardada até a sua morte, em 2008;
	e) tendo em vista a vida humilde que a irmã Maria Dolores levava, recebia constantemente ajuda voluntária de diversos membros da comunidade carente local, pessoas que vivem com absoluta falta de recursos, possuindo baixa renda e nível de escolaridade, e dias após o funeral, chegou ao conhecimento da diretoria da VIP que os voluntários estavam na residência para acondicionar os pertences existentes no local e devolver o pequeno imóvel  à proprietária, a Mitra Diocesana de Santos, e incineraram/destruíram os documentos acreditando que estavam fazendo o bem, não consultaram a diretoria da VIP, julgando que se tratava de papel velho (peça 27, p. 51-52) ;
	f) durante a visita dos técnicos do MTE, todos os processos licitatórios foram analisados e não foi apontada nenhuma irregularidade (peça 27, p. 54) ;
	g) após a realização da licitação, duas oficinas não foram escolhidas por nenhuma das entidades convidadas, assim, a VIP assumiu, com conhecimento e aprovação do Conselho Gestor, sem qualquer contestação. Além disso, uma das entidades executoras, a União dos Pescadores de Conceiçãozinha - Unipesc foi afastada do consórcio e, em reunião, o Conselho Gestor autorizou a VIP substituir referida entidade e continuar o projeto na qualidade de executora. A substituição não foi por iniciativa própria, mas, somente depois de consulta e aprovação do referido conselho, lembrando que dele fazia parte um servidor da então Subdelegacia Regional do Trabalho em Santos (peça 27, p. 54, peça 28, p. 19) ;
	h) a antecipação dos pagamentos foi respaldada pelo Conselho Gestor em razão da impossibilidade de as executoras assumirem despesas de implantação das oficinas. Além disso (peça 27, p. 54-55, peça 28, p. 20) :
o Manual de Convênio e outros Repasses (4ª edição) do Tribunal de Contas da União, no item EXECUÇÃO DO CONVÊNIO, orienta no sentido de que é possível existir "adiantamento de recursos ao fornecedor para viabilizar a produção de material/equipamento especial, fora da linha de produção usual, e com especificação singular destinada a empreendimento específico"
h.1) todos têm conhecimento de que as entidades executoras não possuem fins lucrativos e desempenham suas funções sociais com dificuldades, daí a necessidade dos adiantamentos, pelo menos no início de cada projeto;
i) os pagamentos efetuados a pessoas físicas não tiveram desconto na fonte, porque a contribuição previdenciária com as outras fontes pagadoras era feita pelo teto. No caso do imposto de renda, os descontos foram efetuados e ao final de cada exercício foram informados na DIRPF, e não houve questionamento do INSS e nem da Receita Federal, tampouco, iniciaram fiscalização. Por esta razão não há motivos para questionamento por parte do MTE/SPPE (peça 27, p. 55, peça 28, p. 20) ;
j) todas as viagens foram feitas em atendimento à convocação da SPPE, e para todas as viagens foram elaborados relatórios para a Coordenação Geral que, com base nesses relatórios, autorizava o reembolso das despesas. Em nenhum momento, houve orientação para que referidos relatórios fossem enviados junto com a prestação de contas, motivo pelo qual foram arquivados até a destruição dos documentos. Acrescenta que, conforme Cláusula Quarta do termo de convênio, a liberação das parcelas aprovadas ficou condicionada ao cumprimento dos requisitos estabelecidos no ajuste, e um desses requisitos era a prestação de contas da etapa anterior. Se todas as parcelas foram efetivamente repassadas, é porque as anteriores foram aprovadas, portanto, questões já analisadas e aprovadas nas prestações de contas parciais não podem voltar à tona (peça 27, p. 56) ;
k) o auxílio financeiro era pago diretamente aos beneficiários e liberados a partir da relação de frequência e depois de comprovados os pagamentos aos jovens pela Executora, portanto, não pode ser atribuída responsabilidade à convenente (peça 27, p. 58-59) .
l) algumas notas fiscais foram emitidas posteriormente ao pagamento da parcela, contra recibo, em razão de dificuldade na autorização para a impressão das notas fiscais. E no mais, argumentou que todos os demais documentos permaneceram devidamente arquivados até o incidente que o destruíram. Adicionalmente, afirma ter recebido orientação em 3/11/2006 de que não era para serem enviados editais, atas, despachos homologatórios, documentos entregues pelos licitantes, contratos firmados com pessoas físicas/jurídicas, notas fiscais, recibos, entre outros, mas, tão somente os relatórios financeiros e de prestação de contas, o que foi atendido. Isso se confirma diante da declaração assinada no final de cada prestação de contas no sentido de que os documentos contábeis deveriam ficar guardados, arquivados em boa ordem e conservação, identificados e à disposição do MTE, ou seja, não deveriam ser remetidos, mas ficar à disposição (peça 27, p. 56, peça 28, p. 20-21) .
21.	O órgão repassador não acatou os argumentos apresentados pela responsável. Vale destacar o contra-argumento de que a convenente não pode alegar a falta de pessoal com conhecimento técnico e administrativo para a gestão, tendo em vista que ao assinar o convênio se comprometeu a executar o projeto, bem como apresentou um conjunto de documentos referente à habilitação, e no ato de prestação de contas apresentou declaração de guarda e conservação dos documentos, portanto, deveria ter tido melhor zelo quanto à documentação devido à sua importância (peça 29, p. 19 e 20) .
22.	Das irregularidades apontadas pelo órgão repassador, verifica-se que uma boa parte delas configura infringência à norma legal e regulamentar que não implicam em dano ao erário (alíneas "a", "b", "c", "d", "e", "f", primeira parte, "g", primeira parte, "i", "j", primeira parte, "k", "m", "o", "p", exceto última parte, "q", "r", "u", "x" do parágrafo quinto) , mas, aplicação de sanção, caso não sanadas após a apresentação da defesa, contudo, em razão de já terem se passado mais de 10 anos da ocorrência, ocorreu a preclusão da pretensão punitiva, portanto, desnecessário deter-se em contra-argumentos tanto para os apresentados pela convenente, quanto ao posicionamento do órgão concedente.
23.	De qualquer forma, considera pertinente tecer algumas considerações sobre o pagamento antecipado (alíneas "e" e "m") e por meio de recibos a pessoas físicas e jurídicas (alíneas "f", primeira parte, "k", segunda parte, e "o", "p") .  No primeiro caso, com efeito, o pagamento antes da regular liquidação da despesa contraria o disposto nos arts. 62 e 63 da Lei 4.320/1964, e art. 36, § 2º e 42 do Decreto 93.872/1986. O adiantamento somente é permitido, excepcionalmente, nos termos do art. 68 da mesma lei. Por outro lado, deve-se levar em consideração o sentido teleológico do dispositivo legal, que é evitar eventual prejuízo ao erário pelo potencial risco de que o contrato não seja adimplido. Além disso, a jurisprudência deste Tribunal tem admitido em casos excepcionais e desde que devidamente justificado, o pagamento antecipado (Acórdão 1879/2011-TCU-Plenário, Relator Ministro Augusto Nardes, 817/2018-Plenário, Ministro Relator Aroldo Cedraz, 3614/2013-Plenário, Relator Ministro Benjamin Zymler) .
23.1	No presente caso, consideram-se pertinentes os argumentos apresentados pela responsável de que a antecipação ocorreu em razão de as entidades executoras não possuírem fins lucrativos, portanto, sem lastro para assumirem as despesas de implantação das oficinas. Observa-se ainda no presente caso, que as entidades contratadas, inicialmente, faziam parte de um consórcio social para a execução do objeto conveniado, o qual foi invalidado em audiência pública (peça 28, p. 48) , portanto, as suas contratações não se assemelharam aos contratos regidos pelas normas civis com pessoas jurídicas com fins lucrativos, uma vez que se tratou mais de um esforço conjunto das entidades envolvidas para a obtenção do fim a que se propunha o ajuste. Além disso, em termos de execução física o objetivo do convênio foi atingido, não tendo havido nenhum prejuízo decorrente do pagamento antecipado.
23.2	No caso da comprovação de despesa mediante recibos, é possível também chancelar o ato desde que comprovada a autenticidade da despesa mediante a vinculação dela com o objeto conveniado e o nexo causal entre ela e os recursos oriundos do convenio. Neste sentido os Acórdão 5266/2018-TCU-Primeira Câmara, Relator Ministro Substituto Weder de Oliveira, 912/2014-Plenário, Ministro Relator Benjamin Zymler.
24.	As alíneas "d", "g", segunda parte, "j", segunda parte, "k", primeira parte, "l", "n", "p", última parte, "s", "t", "v", "w", e "y", em um primeiro momento, configuraria motivo para a impugnação da despesa, contudo, os casos devem ser analisados à luz dos elementos constantes dos autos, o tempo decorrido da ocorrência do fato, e o sinistro ocorrido com a documentação comprobatória, conforme será explanado nos parágrafos subsequentes. 
25.	Participação da licitação pela convenente, bem como pagamento a si própria, contrariando o art. 9º da Lei 8.666/1993 (alínea "d" do parágrafo quinto) . A rigor, a situação ora descrita configuraria infringência à norma legal, que poderia, inclusive, constituir motivo para a impugnação da despesa. Não obstante, com base nos elementos constantes dos autos, pode-se presumir que a Carta Convite 001/2005, realizada para a contratação das pessoas jurídicas para a prestação de serviços de qualificação social e profissional, tratou-se, na verdade, mais de um ato formal do que o estabelecimento de efetiva disputa, tendo em vista que as entidades contratadas, inicialmente, faziam parte de um consórcio social formado para, em esforço conjunto, executar o objeto conveniado (peça 28, p. 48) . Desse modo, a sua participação não configura a existência de informação privilegiada, que tornaria a concorrência desleal, que mencionado dispositivo visa evitar.
25.1	Além disso, constituía obrigação da convenente executar o objeto conveniado, nos termos do art. 22, da IN/STN 1/1997 e item II, alínea "a", Cláusula Terceira do ajuste, não existindo nenhuma óbice nas referidas normas de que a execução fosse feita por ela diretamente, ou mediante a contratação da pessoas físicas ou jurídicas para esse mister. Some-se ainda o fato de ter sido comprovado o atingimento do objeto conveniado, em termos de execução física, conforme Relatório Técnico DPJ/SPPE 2/2007 (peça 26, p. 101-111) , ou seja, há evidencias de que todos os cursos previstos no Plano de Trabalho foram realizados. Deve-se ainda levar em consideração a justificativa apresentada pela responsável (vide alínea "g" do parágrafo 19) , que parecem plausíveis. 
25.2	O próprio GETCE, que realizou uma análise minuciosa dos documentos acostados aos autos, assinalou que não obstante a ausência de parte das notas fiscais e da falta de identificação em alguns recibos do número do convênio, no contexto geral, foram constatados fortes indícios que as ações foram executadas (peça 29, p. 24, peça 24, p. 60-74) .
25.3	Há que se acrescentar que assiste razão à responsável quando alega que a obrigatoriedade dela era de apresentar, a título de prestação de contas, os documentos previstos no art. 28, da IN/STN 1/1997, e Cláusula Décima do termo de convênio, restando a obrigatoriedade em manter a documentação original comprobatória da despesa em boa guarda à disposição dos órgãos de controle interno e externo, pelo prazo de cinco anos, contados da aprovação da prestação ou tomada de contas (§ 1º, art. 30, IN/STN 1/997) .
25.4	Desse modo, considerando que se passaram treze anos da execução da despesa, do sinistro ocorrido com a documentação, considera-se materialmente prejudicada a defesa da responsável. Portanto, a situação ora descrita, aliada às circunstâncias delineadas nos subitens anteriores e de que em termos de execução física houve atingimento do objeto conveniado, entende ser o caso de não impugnação dos valores pagos à convenente pela realização dos cursos de qualificação.
26.	Quanto a não identificação do número do convênio nos documentos comprobatórios da despesa (alíneas "g", "j", segunda parte) , com efeito, o TCU considera a irregularidade grave, conforme enunciado de jurisprudência selecionada nos seguintes termos (Acórdão 2430/2017-TCU-Primeira Câmara, Relator Ministro Walton Alencar Rodrigues) :
Configura irregularidade grave a falta de identificação do convênio nas notas fiscais, porquanto tal prática permite a utilização do mesmo documento fiscal para justificar a realização da despesa perante variados convênios e, até mesmo, em face da contabilidade municipal
26.1	Em outra assentada, consigna que a "ausência de indicação do número do ajuste nas notas fiscais não é mera falha formal, mas constitui fonte de indício da ausência de nexo de causalidade entre os recursos recebidos e as despesas realizadas para a execução do objeto" (Acórdão 12109/2018-TCU-Segunda Câmara, Relator Ministro Augusto Nardes) .
26.2	Contudo, as normas não são absolutas, razão pela qual devem ser verificados se existem outros elementos, no caso concreto, que vinculem a despesa aos recursos do convênio. Quanto às entidades executoras, na análise minuciosa realizada pelo GETCE, embora tenha verificado alguns problemas nesse sentido, concluiu que os documentos encontrados nos autos "formam o conjunto probatório de que as ações foram executadas em prol do convênio (alínea "a", parágrafo 19) .
26.3	Não obstante, referido grupo glosou o valor de R$ 10.280,00 dos valores pagos à Associação Poiesis, o valor integralmente pago ao Centro de Aprendizagem Metódica e Prática "Mário dos Santos - CAMP, R$ 16.448,00, o valor de R$ 3.084,00 do montante pago ao Instituto Elos Brasil, o valor integralmente pago à Associação Presbiteriana de Ação Social Rev. Elcyas Alves e Mello da Igreja Presbiteriana de São Vicente - APAS, R$ 12.336,00, o valor de R$ 8.224,00 pago à União dos Pescadores de Conceiçãozinha - UNIPESC, o valor de R$ 10.074,40 pago à Pró Viver Obras Sociais e Educacionais e, por fim, o valor de R$ 32.119,10 pagos à VIP.
26.4	A impugnação dos valores decorreu da ausência de indicação do número de convênio em algumas notas fiscais, constando apenas nos recibos de adiantamento. Ocorre que os recibos que não constam o número do convênio, constam o número do contrato que, por sua vez, faz referência ao número do convênio (vide referências às peças no quadro constante da alínea "a" do parágrafo 18) , dessa forma, entende-se que as despesas podem ser aceitas, especialmente pelas razões já expostas no subitem 25.4. Deve-se ainda acrescentar que o Relatório Técnico DPJ/SPPE 2/2007 concluiu como positiva a atuação da convenente, e que foram cumpridas as metas pactuadas (peça 26, p. 111) , e somente em agosto de 2015, oito anos depois, é que os responsáveis foram notificados das irregularidades constatadas na execução financeira (peça 27, p. 40-43) , o que reforça o prejuízo à defesa.
26.5	Registre-se que, se por um lado, convenente estava obrigada a manter em boa guarda os documentos comprobatórios da despesa no prazo de cinco anos, contados da aprovação da prestação ou tomada de contas, por outro, ao concedente foi estabelecido o prazo de 60 dias para pronunciar-se sobre a aprovação ou não da prestação de contas, contados do seu recebimento da prestação de contas final (art. 31, IN/STN 1/1997) , portanto, verifica-se muito mais razões para a pertinência do saneamento da irregularidade, tendo em vista a incongruência de o convenente ficar indefinidamente incumbido da guarda e conservação dos documentos.
26.6	No caso da prestação de serviços por pessoas físicas, na qualidade de monitores e outras funções administrativas, verificou-se que boa parte da documentação está identificada quanto ao número do convênio, e mesmo no caso em que não estão (peça 17, 31-36, 45, 59-60, 63-68, 76-83, 86-87, 95, peça 18, p. 2-10, peça 19, p. 3-4, 10-17, 25-37, 44-55, 63-69, 75-81, 89-93, peça 20, 104, 96-16, 24-25, 32-33, 42, 46-47, 56-57, 77-78, 85-86, peça 22, p. 3-4, 7-8, 19-20, 27-28, 35-36, 43-46, 55-56, 65-67, 74-75, 84-85, 94-95, peça 23, p. 4-5, 14-15, 18-19, tratam-se de pagamentos mensais aos prestadores de serviços contratados para o período de execução do objeto conveniado, portanto, serviços contínuos até a conclusão das ações, cuja identificação não consta nos RPA apenas dos últimos meses e nas rescisões contratuais. Assim, estão dentro de um contexto do projeto social, não existindo motivos para ser desconsiderados, pois há elementos que permitem acatar a despesa como em prol do objeto conveniado. Mais uma vez, chama-se atenção para os fatores expostos nos subitens 25.4, 26.4 e 26.5 que contribuem para o acatamento da despesa.
26.7	Quanto aos impostos, verificou-se que uma parte está identificada quanto ao número do convênio, e outra, consta apenas convênio, sem evidenciar de qual se trata. Como os valores foram pagos mediante cheques, e correspondem, em sua maioria, aos lançamentos nos extratos bancários, entende-se que a despesa pode ser aceita. 
27.	A respeito da ausência de documentos comprobatórios do pagamento de bolsa-auxílio no valor de R$ 300.000,00 (alínea "v" do parágrafo quinto) , na verdade, o Relatório de Supervisão Técnica assinala que os jovens foram cadastrados na entidade para recebimento da bolsa, mas a entidade não tinha controle por jovem que não recebia o total da bolsa, porque o banco demonstrava no extrato o lançamento apenas como movimento do dia (peça 3, p. 51) . No Relatório Técnico 2/2007DPJ/SPPE, por sua vez, há evidências de que referido benefício foi pago aos alunos, conforme pode ser visto na peça 26, p. 105-107 e 110. 
27.1	Em sua justificativa (alínea "k" do parágrafo 19) , a responsável esclarece que os pagamentos eram feitos diretamente aos beneficiários, a partir da relação de frequência. No exame dos extratos bancários, verificou-se que os valores lançados com a especificação "movimento do dia" (peça 3, p. 89, 90, 92, 94, 95, 97, 99, 100-102, 104, somaram R$ 285.450,00, uma diferença entre o valor total da bolsa de R$ 14.550,00.
27.2	Por todas as evidências supra, pode-se afirmar que há comprovação, sim, de pagamento da bolsa-auxílio, no valor acima apurado. Desse modo, considerando que foi devolvido R$ 144.239,00 (peça 3, p. 45-47) , pode-se afirmar que a referida diferença está inserida no mencionado saldo, afastando a irregularidade.
28.	A constatação de que a movimentação bancária descrita como "movimento do dia" já responde ao questionamento mencionado na alínea "w" do parágrafo quinto, afastando a irregularidade.
29.	Sobre a ausência de comprovantes de despesas dos itens 20 (pagamento do INSS, competência 7/2005, no valor de R$ 1.523,39, peça 3, p. 27) e 218 (O. de Andrade Informática, NF 1974, no valor de R$ 185,00, peça 3, p. 32) - alínea "n" do parágrafo sexto -, o GETCE afastou a irregularidade com relação a este último pagamento. No caso do INSS, de fato, não foi encontrada a GPS nos autos, consta apenas o lançamento no extrato bancário (peça 3, p. 79) . Contudo, deve-se levar em consideração a pouca expressividade do valor bem como os fatores mencionados nos subitens 25.4, 26.4 e 26.5.
30.	O GETCE também acatou as justificativas para a aplicação no mercado financeiro da primeira parcela praticamente um mês após o crédito na conta corrente (alínea "y" do parágrafo quinto) , peça 29, p. 20, por considerar pertinente a justificativa da responsável, de que decorreu de problemas com o banco. Neste sentido, manifesta-se concordância com o posicionamento do referido grupo, em razão da justificativa ter sido comprovada, conforme peça 27, p. 23-24.
31.	A respeito da divergência de valores entre o pago e o constante do contrato da Associação Cubatense de Capacitação para o Exercício da Cidadania - ACCEC e Associação Libertária da Infância e Adolescência - ALIA e Instituto Elos Brasil (alínea "h") , verificou-se que não há irregularidade que implique em débito ou mesmo em alguma sanção à convenente, como pode ser verificado no quadro constante da alínea "a" do parágrafo 19 acima.
32.	Sobre a diferença do valor contratado e o pago à MicroAG Informática Ltda., verificou-se, de fato, um pagamento a maior no valor de R$ 2.380,00, contudo, não seria caso de débito, tendo em vista que o pagamento tem suporte documental, vinculação com o convênio, os pagamentos foram efetuados mediante cheques nominais, e se trata de equipamentos de informática a acessórios (peça 14, p. 10-11, 23-25, 26-28, 33-34, 73-74,85-87) .
33.	O concedente apontou também a ausência dos relatórios de viagens (alínea "k" do parágrafo quinto) . A este respeito, a responsável justificou que todas as viagens foram realizadas por convocação do MTE, e foram emitidos relatórios, contudo, em razão de não ter sido orientada sobre a necessidade do envio dos referidos documentos na prestação de contas (alínea "j" do parágrafo 19) , eles ficaram arquivados juntamente com os demais documentos, os quais foram incinerados. No exame dos autos, não há dúvidas de que as viagens foram realizadas, os beneficiários das diárias são os mesmos das passagens e estão na relação dos pagamentos das pessoas físicas (peça 16, p. 89-97, peça 17, p. 57-68, peça 19, p. 37-55, peça 20, p. 5-16) , portanto, não há motivo para débito.
34.	Nos pagamentos efetuados à Viação Piracicabana Ltda. foi apontado que em algumas notas fiscais não constava a quantidade de vales comprados (alínea "p" do parágrafo quinto) . Os documentos comprobatórios da despesa realizada junto à referida empresa constam da peça 25, p. 26-28, 31-32, 49-62, 69-72, peça 26, p. 17. Foi pago a ela o montante de R$ 76.441,80 e, de fato, a maioria das notas fiscais não especifica a quantidade de vales transportes/passagens adquiridas. O valor é bastante considerável para o tipo de despesa, ainda mais considerando que foi adquirido o mesmo produto junto à Translitoral Transp. e Turismo e Participações Ltda. (peça 25, p. 17-19, 21-22, 33-38, 43-44, 47-48, 66-67) , à Cooperlotação - Cooperativa de Trabalho e Serviços do Transporte (peça 25, p. 24-25, 29-30, 39-40) . Por outro lado, inexistem elementos suficientes que justifique a impugnação do valor pago e, ainda, há de considerar os fatores expressos nos subitens 25.4, 256.4 e 26.5.
35.	Finalmente, no caso do ressarcimento de despesas a funcionários da VIP (alínea "t" do parágrafo quinto) , a própria nota técnica menciona que os documentos foram emitidos em nome da convenente. Além disso, as notas/cupons fiscais estão identificadas quanto ao número do convenio, o valor não é substancial, R$ 2.531,48 (peça 26, p. 4-63) , não havendo motivo para o prosseguimento da tomada de contas especial pelo fato em questão. 
36.	Registre-se que as questões aqui abordadas abrangem os problemas detectados pelo GETCE, que ensejou a impugnação de R$ 271.298,43, demonstrados na planilha complementar - Anexo I, peça 29, p. 33-41, mencionados na alínea "b" do parágrafo 19, exceto quanto ao valor inferior à saída bancária (itens 43, 165 e 269 da planilha) , que não se confirmou (peça 23, p. 80-82, peça 24, p. 54-59) , despesa não prevista no plano de trabalho (item 52 da planilha) , no caso, uma floricultura, no valor de R$ 150,00, pagamento de juros no valor de R$ 241,45 (item 168 da planilha) , despesa sem justificativa no valor de R$ 570,34 (item 403 da planilha) , cujos documentos de peça 24, p. 34-35 demonstram se referir a ressarcimento pelo pagamento do IR s/13º salário no valor de R$ 202,84 e FGTS sobre rescisão, no valor de 367,50. Portanto, aplica-se a mesma ilação do parágrafo anterior.
37. 	A planilha mencionada no parágrafo precedente evidencia outras inconsistências, a exemplo de gastos sem vinculação com as saídas bancárias (peça 29, p. 38-41) , as quais são de pouca relevância em face de os valores envolvidos serem inexpressivos comparados com o volume de recurso aportado no ajuste, portanto, mesmo que fossem glosados, não justificaria o prosseguimento desta tomada de contas especial.
38.	Com base na análise proferida nos parágrafos precedentes, verifica-se a existência de elementos que permitem afastar o débito imputado aos responsáveis, razão pela qual cabe propor o arquivamento do presente processo, com fundamento no art. 169, inciso VI c/c 212 do Regimento Interno do TCU.  
39.	Informa-se que não foi encontrado débito imputável aos responsáveis em outros processos em tramitação no Tribunal.
40.	Vale ressaltar que a pretensão punitiva do TCU, conforme Acórdão 1441/2016-TCU-Plenário, que uniformizou a jurisprudência acerca dessa questão, subordina-se ao prazo geral de prescrição indicado no art. 205 do Código Civil, que é de 10 anos, contado da data de ocorrência da irregularidade sancionada, nos termos do art. 189 do Código Civil, sendo este prazo interrompido pelo ato que ordenar a citação, a audiência ou a oitiva do responsável. No caso em exame, ocorreu a prescrição, uma vez que a liberação dos recursos ocorreu em 25/5 e 24/10/2005, e o ato de ordenação da citação ainda não ocorreu.
CONCLUSÃO
41.	A análise promovida na seção "Exame Técnico" permite inferir que os documentos e informações constantes dos autos formam um conjunto probatório da execução do objeto conveniado, bem como o nexo causal entre os gastos e os recursos do convênio e, mesmo existindo irregularidades que poderiam ensejar a impugnação parcial do valor utilizado, a exemplo dos pagamentos efetuados à Viação Piracicabana Ltda., no valor de 76.441,80, em razão da falta de especificação da quantidade adquirida (parágrafo 34) , bem como os pequenos valores não devidamente não esclarecidos, que variam entre R$ 150,00 e R$ 570,00, mencionados no parágrafo 36, deve-se levar em consideração o real prejuízo à defesa, em face do tempo decorrido (treze anos) entre a execução das ações previstas Plano de Trabalho e a presente análise, do sinistro ocorrido com a documentação em 2008, o órgão repassador ter avaliado, em 2007, como positiva a atuação da conveniada, bem como concluído que as metas pactuadas com o MTE foram cumpridas, e somente oito anos depois notificou os responsáveis.
40.	Considerando o contexto que envolve as presentes contas, não se mostra conveniente realizar a audiência dos responsáveis pelas ocorrências de caráter formal, não só pela ocorrência da preclusão da pretensão punitiva, mas também pelo comprovado prejuízo à defesa.
41.	Desse modo, cabe propor o arquivamento do presente processo, com fundamento no art. 169, inciso VI c/c 212 do Regimento Interno do TCU.
PROPOSTA DE ENCAMINHAMENTO
42.	Diante do exposto, submetem-se os autos à consideração superior, propondo:
a) arquivar a presente tomada de contas especial, ante a ausência de pressupostos de constituição e de desenvolvimento válido e regular do processo com fundamento no art. 1º, inciso I, da Lei 8.443/1992 c/c os arts. 169, inciso VI, e 212 do Regimento Interno do TCU;
	b) enviar cópia do Acórdão que vier a ser proferido ao Ministério da Economia, que absorveu as atribuições do Ministério do Trabalho, e aos responsáveis, para ciência, informando que a presente deliberação, acompanhada do Relatório e do Voto que a fundamenta, está disponível para a consulta no endereço www.tcu.gov.br/acordaos, além de esclarecer que, caso requerido, o TCU poderá fornecer sem custos as correspondentes cópias, de forma impressa."
2.	O Ministério Público concordou com as análises feitas pela unidade técnica, propondo, entretanto, encaminhamento diverso, conforme pode ser observado no parecer da peça 33, da lavra do Procurador Sérgio Ricardo Costa Caribé.
"Trata-se tomada de contas especial instaurada pelo então Ministério do Trabalho (MTb) , em razão de irregularidades na prestação de contas do Convênio 043/2005-VIP/SP, firmado entre o referido órgão e a Vila Ponte Nova Instituição Promocional (VIP/SP) , atual Associação Promocional Irmã Maria Dolores. A avença tinha por objeto a cooperação técnica e financeira no âmbito do Programa Nacional de Estímulo ao Primeiro Emprego (PNPE) visando à qualificação social e profissional, a promoção e a criação de oportunidade de trabalho, emprego e renda para os jovens em situação de vulnerabilidade social, por meio da mobilização e articulação de esforços da sociedade civil organizada, para 500 jovens, com inserção de 150 desses no mercado de trabalho.
Inicialmente, a Coordenação Geral de Contratos e Convênios concluiu pela existência de débito no valor integral repassado, abatendo-se o saldo devolvido e o valor correspondente a tarifas bancárias, apontando, ao final, o montante de R$ 1.060.403,74 a ser ressarcido, sob a responsabilidade da entidade e de sua presidente, Sra. Maria Helena de Almeida Lambert. 
Entretanto, o Grupo Executivo de Tomada de Contas Especial (GETCE) divergiu de tal entendimento e acatou parte das despesas elencadas na prestação de contas apresentada, reduzindo o débito para R$ 648.122,14 (peça 29, p. 7-32) . Os gastos impugnados pelo GETCE constam da tabela na peça 29, p. 33-41, e possuem como motivação, em sua maioria, a ausência de identificação do convênio na documentação comprobatória.
A SecexTCE examinou os autos e, após tecer considerações acerca das falhas identificadas, concluiu nos seguintes termos:
41.	A análise promovida na seção "Exame Técnico" permite inferir que os documentos e informações constantes dos autos formam um conjunto probatório da execução do objeto conveniado, bem como o nexo causal entre os gastos e os recursos do convênio e, mesmo existindo irregularidades que poderiam ensejar a impugnação parcial do valor utilizado, a exemplo dos pagamentos efetuados à Viação Piracicabana Ltda., no valor de 76.441,80, em razão da falta de especificação da quantidade adquirida (parágrafo 34) , bem como os pequenos valores não devidamente não esclarecidos, que variam entre R$ 150,00 e R$ 570,00, mencionados no parágrafo 36, deve-se levar em consideração o real prejuízo à defesa, em face do tempo decorrido (treze anos) entre a execução das ações previstas Plano de Trabalho e a presente análise, do sinistro ocorrido com a documentação em 2008, o órgão repassador ter avaliado, em 2007, como positiva a atuação da conveniada, bem como concluído que as metas pactuadas com o MTE foram cumpridas, e somente oito anos depois notificou os responsáveis.
40.	Considerando o contexto que envolve as presentes contas, não se mostra conveniente realizar a audiência dos responsáveis pelas ocorrências de caráter formal, não só pela ocorrência da preclusão da pretensão punitiva, mas também pelo comprovado prejuízo à defesa.
41.	Desse modo, cabe propor o arquivamento do presente processo, com fundamento no art. 169, inciso VI c/c 212 do Regimento Interno do TCU.
Com base no entendimento acima reproduzido, a unidade técnica propõe arquivar a presente TCE, ante a ausência de pressupostos de constituição e de desenvolvimento válido e regular do processo. Embora, de forma geral, concorde com a análise empreendida, penso que o encaminhamento a ser dado deva ser diverso.
Cumpre esclarecer, inicialmente, que do ponto de vista da execução física, inexistem questionamentos por parte do concedente, constando dos autos informação no sentido de que a qualificação foi oferecida a 458 jovens, dos quais 220 foram inseridos no mercado de trabalho.
Restaria, portanto, avaliar o impacto das irregularidades motivadoras das glosas na comprovação da existência de nexo de causalidade entre o valor repassado à entidade e as despesas realizadas para a qualificação dos jovens. Sobre esse aspecto, o débito no valor de R$ 648.122,14 fundamentou-se nas seguintes constatações (peça 29, p. 22-27) :
em relação aos contratos firmados com as executoras: parte das notas fiscais não estavam identificadas com o número do convênio; comprovação por meio de recibos; parte dos recibos sem discriminação dos serviços prestados (R$ 92.605,50) ;
despesas impugnadas em razão da ausência de documentação comprobatória, pagamento antecipado, divergência entre o valor da saída no extrato e o comprovante apresentado; despesa não prevista no plano de trabalho, ausência de atesto ou de identificação do convênio, emissão de recibos em lugar de notas fiscais, ausência de relatório de viagem, pagamento de pessoal no valor bruto e sem recolhimento dos encargos, pagamento de juros e multa, ausência de vinculação entre lançamentos na relação de pagamentos e saídas bancárias (R$ 271.298,43) ;
ausência de documentos comprobatórios do pagamento da bolsa auxílio (R$ 300.000,00) .
Em que pese a multiplicidade de falhas identificadas na comprovação dos gastos realizados, importa consignar, para além das considerações já feitas pela unidade técnica, que o exame da documentação nas peças 14 a 26 permite identificar rotina de pagamentos que compreendia, invariavelmente, a juntada do comprovante de despesas, acompanhado de cópia do respectivo cheque utilizado para pagamento, nominal ao credor.
No caso da ausência de identificação do número do convênio, em muitos casos verifica-se que, quando o carimbo não era aposto no próprio recibo ou nota fiscal que lastreou o pagamento, aparecia na folha correspondente à cópia do cheque, o que mitiga a gravidade da falha cometida. 
Por oportuno, menciono enunciado colhido da jurisprudência deste Tribunal sobre o tema:
A ausência de identificação do convênio nas notas fiscais ou nos recibos das despesas realizadas pode ser considerada falha formal se esses comprovantes contiverem outros elementos que vinculem os bens e serviços neles registrados ao objeto pactuado e, portanto, não houver prejuízo à comprovação do nexo de causalidade entre a aplicação dos recursos e a execução do objeto. (Acórdão 3875/2018-TCU-Segunda Câmara) 
Como dito anteriormente, os cheques são nominais a credores coincidentes com aqueles indicados nas notas fiscais ou recibos, à exceção de pequenas despesas efetuadas pelo Sr. Cláudio Lemos Ferreira, coordenador financeiro, ressarcidas por meio dos cheques 850089, 850155, 850270, 850287, 850367 e 850417. Em alguns casos, a Contabilidade Triângulo, responsável pela emissão dos documentos para recolhimentos de impostos, efetuou os pagamentos e também foi ressarcida pela entidade. 
Não obstante a desobediência esparsa ao disposto nos normativos que regem a matéria, permanece a possibilidade de estabelecimento de nexo entre tais dispêndios e os recursos transferidos, se comparados os comprovantes apresentados, as cópias dos cheques e as saídas no extrato bancário na peça 3, p. 76-107. Merece registro, ainda, a baixa materialidade de tais dispêndios frente ao total de valores geridos pela entidade.
No que se refere à ausência dos comprovantes de pagamento da bolsa auxílio aos jovens, as informações constantes do relatório na peça 26, p. 107, dão conta de que as entidades executoras apresentavam mensalmente à convenente os relatórios de acompanhamento e respectivos atestados das instituições onde eram desenvolvidas as atividades pelos bolsistas, a fim de que fosse expedido o aviso de pagamento para quem cumprisse as horas mensais de voluntariado. Ademais, o documento informa que o auxílio foi regularmente pago a 93% dos jovens (peça 26, p. 110) , inexistindo razões para se exigir a devolução da integralidade do valor destinado a tal finalidade.
Como relatou a unidade técnica, as falhas identificadas poderiam ensejar a aplicação de multa aos responsáveis, por configurarem inobservância às normas que regem a aplicação de recursos por meio de convênios. Entretanto, o decurso de prazo superior a dez anos entre a ocorrência dos fatos e o chamamento ao feito inviabiliza a adoção da medida, por terem se operado os efeitos da prescrição da pretensão punitiva por este Tribunal.
Nesse sentido, penso que, em lugar do arquivamento dos autos, afigura-se mais adequado efetuar o julgamento das contas com ressalvas, em decorrência dos problemas noticiados pelo tomador de contas.
Ante o exposto, este membro do Ministério Público de Contas propõe:
I - com fundamento nos arts. 1º, inciso I, 16, inciso II, 18 e 23, inciso II, da Lei 8.443/1992, julgar regulares com ressalva as contas da Sra. Maria Helena de Almeida Lambert (CPF XXX.226.898-XX) e da Associação Promocional Irmã Maria Dolores (CNPJ 00.034.304/0001-70) , dando-lhes quitação; e
II - dar ciência desta deliberação à Secretaria de Trabalho do Ministério da Economia e aos responsáveis."
É o Relatório.

não há.

Procurador Sergio Ricardo Costa Caribé.

TOMADA DE CONTAS ESPECIAL. EXTINTO MINISTÉRIO DO TRABALHO. CONVÊNIO. PROGRAMA NACIONAL DE ESTÍMULO AO PRIMEIRO EMPREGO PARA JOVENS - PNPE. RECURSOS REPASSADOS NO EXERCÍCIO DE 2005. AFASTAMENTO DO DÉBITO. NÃO REALIZAÇÃO DE AUDIÊNCIA DOS RESPONSÁVEIS PELAS OCORRÊNCIAS DE CARÁTER FORMAL, EM RAZÃO DA PRECLUSÃO DA PRETENSÃO PUNITIVA E DO PREJUÍZO À DEFESA DECORRENTE DO TRANSCURSO DE TEMPO E DA OCORRÊNCIA DE SINISTRO NA DOCUMENTAÇÃO. REGULARIDADE COM RESSALVAS DAS CONTAS. QUITAÇÃO. COMUNICAÇÃOES.

TOMADA DE CONTAS ESPECIAL (TCE)

Secretaria de Controle Externo de Tomada de Contas Especial (SecexTCE).

Cuidam os autos de Tomada de Contas Especial instaurada pelo extinto Ministério do Trabalho (MTb) , em razão de irregularidades na prestação de contas do Convênio 043/2005-VIP/SP, firmado com Vila Ponte Nova Instituição Promocional (VIP/SP) , atual Associação Promocional Irmã Maria Dolores, cujo objeto era a qualificação social e profissional, a promoção e a criação de oportunidade de trabalho, emprego e renda para 500 jovens em situação de vulnerabilidade social, com inserção de 150 desses no mercado de trabalho, no valor de R$ 1.420.012,00, sendo R$ 1.204.804,00 à conta do concedente e R$ 215.208,00 à contrapartida do convenente.
A Coordenação Geral de Contratos e Convênios concluiu pela impugnação de R$ 1.060.403,74, relativos ao valor total da avença descontado o saldo devolvido e o valor correspondente às tarifas bancárias. Divergindo do órgão, o Grupo Executivo de Tomada de Contas Especial - GETCE reduziu o débito para R$ 648.122,14, após acatar parte das despesas elencadas que haviam sido impugnadas, em sua maioria, em razão da ausência de identificação do convênio na documentação comprobatória.
O Relatório de Auditoria Controladoria Geral da União 950/2008, peça 29, p. 85-95, também chegou às mesmas conclusões. Após serem emitidos o Certificado de Auditoria, o Parecer do Dirigente e o Pronunciamento Ministerial, peça 28, p. 97-98, 104, o processo foi remetido a esse Tribunal.
A SecexTCE conclui que os documentos e informações constantes dos autos formam um conjunto probatório da execução do objeto conveniado, bem como possibilitam firmar o nexo causal entre os gastos e os recursos do convênio, ainda que existam algumas irregularidades residuais que possam ensejar a impugnação parcial do valor utilizado. Considera relevante, porém, levar em consideração alguns fatos: i) o prejuízo à defesa decorrente do tempo decorrido de 15 anos entre a execução do convênio e a presente análise; ii) o fato de o órgão repassador ter avaliado positivamente a atuação da conveniada em 2007 e concluído pelo cumprimento das metas pactuadas com o MTE, tendo notificado os responsáveis sobre possíveis irregularidades somente oito anos depois; iii) o sinistro ocorrido com a documentação em 2008. Ante o exposto, a unidade técnica propôs o arquivamento do processo, com fundamento no art. 169, inciso VI c/c o art.212 do Regimento Interno do TCU.
O Ministério Público junto ao TCU - MPTCU concordou com as análises e conclusões da unidade técnica, dissentindo, porém, do encaminhamento alvitrado. Propôs o julgamento pela regularidade com ressalva das contas de Maria Helena de Almeida Lambert e da Associação Promocional Irmã Maria Dolores, dando-lhes quitação, sem aplicação de multa aos responsáveis, por se terem operado os efeitos da prescrição da pretensão punitiva por este Tribunal.
De plano, acolho as análises e as conclusões da SecexTCE, com as quais anuiu o MPTCU, incorporando-as às minhas razões de decidir. No mérito, anuo à proposta apresentada pelo MPTCU, com fundamento nos argumentos apresentados abaixo pelo órgão, por entender ser solução mais adequada ao deslinde do processo. 
O MPTCU ressalta que inexistem questionamentos em relação à execução física por parte da concedente, constando dos autos informação no sentido de que a qualificação foi oferecida a 458 jovens, dos quais 220 foram inseridos no mercado de trabalho. Em relação à execução financeira, não obstante a desobediência esparsa ao disposto nos normativos que regem a matéria, permanece a possibilidade de estabelecimento de nexo entre os dispêndios realizados e os recursos transferidos, se comparados os comprovantes apresentados, as cópias dos cheques e as saídas no extrato.
8.	Sobre as irregularidades motivadoras das glosas no valor de R$ 648.122,14 relativas à comprovação dos gastos realizados, o MPTCU destaca, para além de outras considerações já feitas pela unidade técnica, que:
"a) o exame da documentação nas peças 14 a 26 dos autos permite identificar rotina de pagamentos que compreendia, invariavelmente, a juntada do comprovante de despesas em nome do credor, como notas fiscais e recibos, acompanhado de cópia do cheque nominal utilizado para seu pagamento, à exceção de pequenas despesas efetuadas pelo coordenador financeiro, ressarcidas por meio dos cheques;
no caso da ausência de identificação do número do convênio, em muitos casos, verifica-se que, quando o carimbo não era aposto no próprio recibo ou nota fiscal que lastreou o pagamento, aparecia na folha correspondente à cópia do cheque, o que mitiga a gravidade da falha cometida;
em relação à ausência dos comprovantes de pagamento da bolsa auxílio aos jovens, as informações, constantes na peça 26, p. 107, dos autos, dão conta de que as entidades executoras apresentavam mensalmente à convenente os relatórios de acompanhamento e respectivos atestados das instituições onde eram desenvolvidas as atividades pelos bolsistas, a fim de que fosse expedido o aviso de pagamento para quem cumprisse as horas mensais de voluntariado."
Assim, considerando as especificidades do processo, tanto em relação ao decurso do prazo quanto à sinistralidade dos documentos ocorrida em 2008, e que foi firmado o nexo causal entre os recursos recebidos e aplicados, além de comprovada a execução do objeto, acompanho a proposta de mérito do MPTCU, no sentido de julgar regulares com ressalva as contas de Maria Helena de Almeida Lambert e da Associação Promocional Irmã Maria Dolores, dando-lhes quitação, sem aplicação de multa, ante a prescrição da pretensão punitiva do feito.
	Ante o exposto, VOTO por que o Tribunal adote a deliberação que ora submeto a este Colegiado.
TCU, Sala das Sessões Ministro Luciano Brandão Alves de Souza, em 15 de setembro de 2020.
AROLDO CEDRAZ
Relator